【裁判字號】    97,台上,2207
【裁判日期】    970529
【裁判案由】    傷害致重傷
【裁判全文】
最高法院刑事判決            九十七年度台上字第二二０七號
上  訴  人  丁○○
選任辯護人  廖美智律師
上  訴  人  甲○○（原名詹揚生）
            乙○○
                    樓（另案在台灣基隆監獄執行）
            丙○○
                    號2樓
上列上訴人等因傷害致重傷案件，不服台灣高等法院中華民國九
十七年一月十五日第二審更審判決（九十六年度上更(一)字第二一
二號，起訴案號：台灣基隆地方法院檢察署九十三年度偵字第四
四０四號、九十四年度偵字第三六九五號），提起上訴，本院判
決如下：
    主  文
上訴駁回。
    理  由
一、甲○○、丙○○、丁○○部分：
按刑事訴訟法第三百七十七條規定，上訴於第三審法院，非以判
決違背法令為理由，不得為之。是提起第三審上訴，應以原判決
違背法令為理由，係屬法定要件。如果上訴理由書狀並未依據卷
內訴訟資料，具體指摘原判決不適用何種法則或如何適用不當，
或所指摘原判決違法情事，顯與法律規定得為第三審上訴理由之
違法情形，不相適合時，均應認其上訴為違背法律上之程式，予
以駁回。本件原審經審理結果，認上訴人甲○○、丙○○、丁○
○犯行明確，因而撤銷第一審關於此三人部分之科刑判決，改判
均論處甲○○、丙○○、丁○○共同傷害人之身體致重傷罪刑，
已綜核全部卷證資料，詳加斟酌論斷，敘明其所憑之證據及認定
之理由。並就甲○○所辯：其未持棍棒，亦未動手；丙○○辯稱
：抵現場時被害人陳聖穎已受傷倒地，旋即離開；丁○○辯謂：
當時只打被害人身體，未打頭部各云云。認何以均係事後卸責之
詞，非可採信，予以論述綦詳。從形式上觀察，並無違法情形存
在。又證據之取捨及證明力之判斷，俱屬於事實審法院之職權，
判決內若已論敘其何以作此判斷之心證理由，且其取捨判斷不違
背經驗法則或論理法則，即不生判決違背法令之問題。原判決依
憑甲○○、丙○○、丁○○及另上訴人乙○○之供述，被害人之
指述，證人郭佳華、謝寧之證言，卷附行政院衛生署基隆醫院多
件復函及檢附之被害人病歷等證據，資為認定本件係由丁○○、
丙○○及乙○○共同持棍棒毆打被害人，甲○○則在旁指揮押陣
等情之論據。並就上訴人等四人及上開證人因所在位置不同，觀
看角度有異，致細節部分所為略有差異之供詞，說明其取捨之理
由，俱有卷內證據可資覆按。原判決就證據之取捨及判斷並不違
背經驗法則或論理法則，自不得任指判決違法。甲○○、丙○○
、丁○○上訴意旨仍執前詞，或主張未在現場亦未毆打被害人；
或謂當時在撿拾掉落地上之槍枝零件，故無暇持棍毆擊被害人；
或稱原判決未採納證人郭佳華未證稱丁○○有參與之證詞，而為
指摘。顯係就原判決已經調查說明事項，任意加以指摘，難認係
合法之上訴理由。又共同正犯之意思聯絡，不限於事前有所協議
，其於行為當時，基於相互之認識，以共同犯罪意思參與者，亦
無礙於共同正犯之成立；且其表示之方法，亦不以明示通謀為必
要，即相互間有默示之合致，亦無不可。是共同正犯之行為，應
整體觀察，非僅就自己實行之行為負責。本件雖祇由丙○○、丁
○○及乙○○共同持棍棒毆擊被害人，甲○○僅在旁指揮押陣，
然其等當場對於持棍棒毆擊之傷害故意既相互有所認識，而以共
同意思參與，自應就合同犯意內所造成之結果同負罪責，不因丁
○○係與甲○○分乘不同車輛，較晚抵達，動手時間先後略有差
異及被害人之傷勢僅頭部一處而有不同。丁○○執此指摘原判決
違法，亦非適法之第三審上訴理由。另原判決依卷內證據資料，
認丁○○、丙○○及乙○○係共同毆擊被害人至其昏厥不省人事
後，方一起駕車離去。則甲○○顯無因己意中止之情事，原判決
未論中止犯，當無違法之處。再按刑事訴訟法所稱依法應於審判
期日調查之證據，係指與待證事實有重要關係，在客觀上顯有調
查必要性之證據而言，故其範圍並非漫無限制，必其證據與判斷
待證事實之有無，具有關連性，得據以推翻原判決所確認之事實
，而為不同之認定，若僅係枝節性問題，因欠缺其調查之必要性
，原審未依聲請為無益之調查，自無違法可言。本件被害人到達
醫院後之情形如何，與丁○○有無傷害犯行之待證事實無重要關
係，尤不影響於判決之結果，在客觀上不具調查之必要性，原審
未予以調查說明，應無違法之處。至刑法上之客體錯誤，因法律
上非難價值相同，行為人對犯罪客體之認識縱有錯誤，亦無法阻
卻故意。丙○○上訴意旨爭執其因認錯人，乃屬客體錯誤，無從
認對被害人有傷害之故意等語，尚有誤會。而甲○○、丙○○、
丁○○等三人其餘上訴意旨對原判決究竟如何違背法令，未依卷
內訴訟資料為具體之指摘，徒憑己意，就屬原審採證認事職權之
適法行使，及原判決已經調查說明事項，任意指摘為違法，或重
為單純事實上之爭辯，自不足據以辨認原判決已具備違背法令之
形式要件。綜上所述，應認甲○○、丙○○、丁○○等三人上訴
部分違背法律上之程式，予以駁回。
二、乙○○部分：
查第三審上訴書狀，應敘述上訴之理由，其未敘述者，得於提起
上訴後十日內補提理由書於原審法院，已逾上述期間，而於第三
審法院未判決前仍未提出上訴理由書狀者，第三審法院應以判決
駁回之，刑事訴訟法第三百八十二條第一項、第三百九十五條後
段規定甚明。本件上訴人乙○○因傷害致重傷案件，不服原審判
決，於民國九十七年二月二十九日提起上訴，並未敘述理由，迄
今逾期已久，於本院未判決前仍未提出，依上開規定，該部分上
訴自非合法，亦應予駁回。
據上論結，應依刑事訴訟法第三百九十五條，判決如主文。
中    華    民    國  九十七  年    五    月  二十九  日
                      最高法院刑事第四庭
                          審判長法官  張  淳  淙
                                法官  劉  介  民
                                法官  張  春  福
                                法官  蔡  彩  貞
                                法官  陳  世  雄
      本件正本證明與原本無異
                                      書  記  官
中    華    民    國  九十七  年    六    月    三    日
                                                Ａ


司法院資訊處製作；財團法人民間司法改革基金會備份。
